【裁判字號】    98,易,2280
【裁判日期】    981016
【裁判案由】    侵占等
【裁判全文】
臺灣板橋地方法院刑事判決              98年度易字第2280號
公  訴  人  臺灣板橋地方法院檢察署檢察官
被      告  乙○○
上列被告因侵占等案件，經檢察官提起公訴（98年度偵字第6604
號），被告於準備程序中就被訴事實為有罪之陳述，經本院合議
庭裁定由受命法官獨任進行簡式審判程序，判決如下：
    主  文
乙○○意圖為自己不法之所有，而侵占對於業務上所持有之物，
處有期徒刑陸月，如易科罰金，以新臺幣壹仟元折算壹日。又從
事業務之人，明知為不實之事項，而登載於其業務上作成之文書
，足以生損害於他人，處有期徒刑月，如易科罰金，以新臺幣
壹仟元折算壹日。應執行有期徒刑捌月，如易科罰金，以新臺幣
壹仟元折算壹日。緩刑年。
    事  實
一、乙○○自民國96年4 月25日起，至97年12月28日止，在甲○
    ○經營位於臺北縣中和市○○路335 號之「明裕汽車股份有
    限公司」（下稱明裕公司，負責人為甲○○）任職會計兼出
    納，為從事業務之人，因缺錢花用，竟意圖為自己不法之所
    有，基於侵占之單一犯意，於如附表所示時間，接續將其業
    務上持有如附表所示之款項侵占入己。另於97年12月1 日收
    取客戶支付之款項現金新臺幣（下同）1 萬1500元，將之侵
    占入己後，另基於業務上登載不實文書之犯意，明知該日收
    取之款項為現金，竟在其業務上編製之營業報表上登載為信
    用卡支付，再於97年12月13日17時36分許，以自己之信用卡
    刷卡1 萬1500元，並將刷卡單據之日期塗改為97年12月1 日
    後，附於營業報表內，足生損害於明裕公司。嗣因甲○○之
    妻蔡金蓮查帳後發覺有異，始悉上情。
二、案經臺北縣政府警察局中和分局移送臺灣板橋地方法院檢察
    署檢察官偵查起訴。
    理  由
一、本案被告乙○○所犯係死刑、無期徒刑、最輕本刑為3 年以
    上有期徒刑以外之罪，其於準備程序中就前揭被訴事實均為
    有罪之陳述，經受命法官告知簡式審判程序之旨，並聽取其
    與公訴人之意見後，本院認無不得或不宜改依簡式審判程序
    進行之情事，依刑事訴訟法第273 條之1 第1 項、第284 條
    之1 規定，裁定本案由受命法官獨任進行簡式審判程序；且
    依刑事訴訟法第273 條之2 及第159 條第2 項規定，不適用
    傳聞法則有關限制證據能力之相關規定，均合先敘明。
二、上揭犯罪事實，業據被告於本院審理時自白不諱，核與證人
    甲○○於警詢時之證述情節相符，並有營業報表、結帳清單
    、刷卡單據各1 份（見偵查卷宗第29至31頁）及營業報表、
    現金支出傳票、結帳清單、明細分類帳、日記帳數份（見偵
    查卷宗第32至61頁）在卷可稽，足認被告任意性之自白與事
    實相符而得採信。本案事證明確，被告犯行堪以認定，應依
    法論科。
三、核被告所為，係犯刑法第336 條第2 項之業務侵占罪及同法
    第215 條之業務登載不實罪。被告因缺錢而萌生侵占犯意，
    其多次侵占犯行，時間緊接，手段相同，均為犯罪行為之一
    部，因認係單一犯罪計畫下之數舉動，顯係基於單一犯意接
    續所為，進而侵害單一法益，應包括於一行為予以評價，並
    論以接續犯之一罪。被告所犯上開2 罪間，犯意各別，行為
    分殊，應予分論併罰。爰審酌被告不思正道取財，竟貪圖私
    利而侵占業務上所取得之款項，且將明知不實之事項登載於
    業務上作成之文書，對明裕公司所生損害非輕，惟念及被告
    無前科紀錄（見卷附臺灣高等法院被告前案紀錄表），素行
    尚佳，犯後坦承犯行，業與明裕公司達成和解，除據被告及
    證人均供明在卷，並有協議書1 紙附卷可參，足認尚具悔意
    ，兼衡被告之品行、智識程度、生活狀況、犯罪之動機、目
    的、手段、犯罪後之態度等一切情狀，各量處如主文所示之
    刑，並均諭知易科罰金之折算標準及定其應執行之刑。另按
    司法院大法官會議釋字第662 號解釋意旨謂：「中華民國94
    年2 月2 日修正公布之現行刑法第41條第2 項，關於數罪併
    罰，數宣告刑均得易科罰金，而定應執行刑之刑逾6 個月者
    ，排除適用同條第1 項得易科罰金之規定部分，與憲法第23
    條規定有違，並與本院釋字第366 號解釋意旨不符，應自本
    解釋公布之日起失其效力。」是以本件既屬數罪併罰之案件
    ，數宣告刑均得易科罰金，縱所定應執行之刑超過6 月，依
    司法院釋字第366 號、662 號解釋意旨，仍得易科罰金，併
    此敘明。
四、末查，被告未曾因故意犯罪受有期徒刑以上刑之宣告，有臺
    灣高等法院被告前案紀錄表1 份足憑，其因一時失慮致罹刑
    章，已與明裕公司達成和解，經此偵審程序及科刑宣告後，
    應能知所警惕，信無再犯之虞，本院認尚無逕對被告施以刑
    罰之必要，故上開對被告宣告之刑，以暫不執行為適當，爰
    依刑法第74條第1 項第1 款規定，併予宣告緩刑3 年，以啟
    自新。
據上論斷，應依刑事訴訟法第273 條之1 第1 項、第299 條第1
項前段，刑法第336 條第2 項、第215 條、第41條第1 項前段、
第51條第5 款、第74條第1 項第1 款，刑法施行法第1 條之1 第
1 項、第2 項前段，判決如主文。
本案經檢察官張世聰到庭執行職務。
中    華    民    國    98    年    10    月    16    日
                  刑事第九庭    法  官    賴彥魁
上列正本證明與原本無異。
如不服本判決，應於判決送達後10日內，向本院提出上訴書狀，
並應敘述具體理由；其未敘述上訴理由者，應於上訴期間屆滿後
20日內向本院補提理由書（均須按他造當事人之人數附繕本），
「切勿逕送上級法院」。
                                書記官    楊文祥
中    華    民    國    98    年    10    月    16    日
附錄本案論罪科刑法條全文：
中華民國刑法第215 條
從事業務之人，明知為不實之事項，而登載於其業務上作成之文
書，足以生損害於公眾或他人者，處3 年以下有期徒刑、拘役或
500 元以下罰金。
中華民國刑法第336 條
對於公務上或因公益所持有之物，犯前條第1 項之罪者，處1 年
以上7 年以下有期徒刑，得併科5000元以下罰金。
對於業務上所持有之物，犯前條第1 項之罪者，處6 月以上5 年
以下有期徒刑，得併科3000元以下罰金。
前2 項之未遂犯罰之。
附表：
┌──┬───────┬─────┐
│編號│     時間     │ 侵占金額 │
│    │              │（新臺幣）│
├──┼───────┼─────┤
│  1 │97年1 月1 日至│    5110元│
│    │97年1 月31日  │          │
├──┼───────┼─────┤
│  2 │97年1 月15日  │    3270元│
├──┼───────┼─────┤
│  3 │97年3 月14日  │     500元│
├──┼───────┼─────┤
│  4 │97年4 月9 日  │     800元│
├──┼───────┼─────┤
│  5 │97年5 月12日  │     700元│
├──┼───────┼─────┤
│  6 │97年5 月14日  │     180元│
├──┼───────┼─────┤
│  7 │97年6 月6 日  │    1211元│
├──┼───────┼─────┤
│  8 │97年6 月11日  │    5000元│
├──┼───────┼─────┤
│  9 │97年7 月9 日  │1 萬7110元│
├──┼───────┼─────┤
│ 10 │97年10月9 日  │1 萬0000元│
├──┼───────┼─────┤
│ 11 │97年11月10日  │     848元│
├──┼───────┼─────┤
│ 12 │97年12月1 日  │1 萬1500元│
├──┼───────┼─────┤
│ 13 │97年12月10日  │    4325元│
└──┴───────┴─────┘


司法院資訊處製作；財團法人民間司法改革基金會備份。
